最　高　行　政　法　院　裁　定
　　　　　　　　　　　　　　　　　　 96年度裁字第01670號
上　訴　人　黃韻昇即上好資訊休閒館
被 上訴 人　基隆市稅捐稽徵處
代　表　人　甲○○
上列當事人間因娛樂稅事件，上訴人對於中華民國95年8月3日臺
北高等行政法院95年度簡更一字第22號判決，提起上訴，本院裁
定如下：
　　主  文
上訴駁回。
上訴審訴訟費用由上訴人負擔。
　　理  由
一、按「（第1項）對於適用簡易程序之裁判提起上訴或抗告，
    須經最高行政法院之許可。（第2項）前項許可，以訴訟事
    件所涉及之法律見解具有原則性為限。」「對簡易訴訟事件
    之判決提起上訴，應於上訴理由中具體表明該訴訟事件所涉
    及之原則性法律見解。」行政訴訟法第235條及第244條第3
    項分別定有明文。所謂訴訟事件涉及之法律見解具有原則性
    ，係指該事件所涉及之法律問題意義重大，而有加以闡釋之
    必要情形而言，如對於行政命令是否牴觸法律所為之判斷，
    或就同類事件所表示之法律見解與其他高等行政法院或本院
    所表示之見解互相牴觸，有由本院統一法律上見解或確認其
    見解之必要情形屬之。此項上訴許可要件之「法律見解具有
    原則性」，與判決違背法令之不適用法規或適用法規錯誤係
    屬二事。適用簡易程序第一審判決不適用法規或適用法規不
    當，固屬判決違背法令，適用法規顯有錯誤或不適用法規顯
    然影響判決時，甚至屬於行政訴訟法第273條第1項第1款「
    適用法規顯有錯誤」之再審事由。然如其未屬第一審判決對
    於行政命令是否牴觸法律所為之判斷，或就同類事件所表示
    之法律見解，與其他高等行政法院或最高行政法院所表示之
    見解牴觸，或其他所涉及之法律問題意義重大，而有加以闡
    釋之必要情形者，即不能以適用簡易程序之第一審判決所涉
    及之法律見解具有原則性，而要求許可上訴。
二、緣上訴人於民國（下同）92年8月1日至8日在基隆市○○街2
    81巷101之1號2樓（下稱系爭建物），提供電腦40台供人娛
    樂使用，經被上訴人核定92年8月娛樂稅為新臺幣（下同）
    1,760元。上訴人不服，申請復查結果，經被上訴人以92年
    12月30日基稅法貳字第0920039503號復查決定書（下稱原處
    分）駁回；提起訴願亦遭決定駁回後，遂提起行政訴訟，經
    原審以93年度簡字第738號判決駁回。被上訴人不服，提起
    上訴，經本院廢棄上開原審93年度簡字第738號判決，發回
    原審重新審理。嗣經原審以95年度簡更一字第22號判決（下
    稱原判決）駁回上訴人在原審之訴，上訴人不服，遂提起本
    件上訴。
三、原判決略以：(一)上訴人於系爭建物提供電腦40台供人娛樂使
    用，收取每小時10元之費用，因未依娛樂稅法第7條辦理登
    記及代徵報繳娛樂稅之手續，被上訴人乃認屬營業規模狹小
    之業者，而以查定方式課徵其93年8月份應納代徵之娛樂稅
    計1,760元，申經復查未獲變更等情，有娛樂稅繳銷檔查詢
    畫面及原處分附於原處分卷可憑，堪予認定。(二)按財政部90
    年6月6日台財稅第0900453769號函釋乃主管機關就應課娛樂
    稅之行業予以解釋，俾於法律適用上之一致，並未逾越娛樂
    稅法之本質，自得予以援用。上訴人之營利事業登記證載明
    其營業項目包括「資訊休閒業」（詳原審法院前審卷第23頁
    ），而其事實上設置電腦供客人連線擷取資料使用，並收取
    費用，亦為其所不爭執，則依上開財政部90年6月6日台財稅
    第0900453769號函釋意旨，上訴人應屬娛樂稅法第2條第1項
    第6款「其他提供娛樂設施供人娛樂」之業者。又上訴人獨
    資經營設於系爭建物之「上好資訊休閒館」，有上開登記證
    可稽，即屬娛樂場所之提供人，自屬娛樂稅法第3條所定娛
    樂稅之代徵人。上訴人主張其經營之資訊休閒館並非娛樂場
    所，電腦使用非電子遊戲機，其非代徵人，自不負繳納娛樂
    稅義務云云，均不可採。(三)次按加值型及非加值型營業稅法
    （下稱營業稅法）第23條、第24條第3項、第35條及統一發
    票使用辦法第4條規定可知，小規模營業人其營業稅之課徵
    除由主管稽徵機關查定者外，仍得申請依營業稅法第4章第1
    節規定使用統一發票，按一般稅率自行申報營業稅，並不以
    其是否使用統一發票作為區分之標準。再按營業稅法第13條
    第3項、同法施行細則第9條規定及財政部75年7月12日臺財
    稅第7526254號函釋訂定之營業人使用統一發票銷售額標準
    可知，娛樂稅法第9條第1項但書所稱營業規模狹小，係指交
    易零星，每月銷售額未達20萬元者而言。被上訴人主張審酌
    上訴人92年度2月、4月、6月、8月之銷售額分別僅有5,333
    元、22,876元、28,172元、74,314元，上訴人應該當於規模
    狹小之營業人，此有上訴人各該月份之營業人銷售額與稅額
    申報書附於本院前審卷第29至32頁可稽，參照上開財政部訂
    頒之使用統一發票銷售額標準，應非無據。又上訴人未爭執
    其迄今仍未辦妥代徵報繳娛樂稅之手續，是以，本件被上訴
    人逕行核定以查定課徵之方式查定上訴人應報繳之娛樂稅，
    自屬適當。(四)復按基隆市政府依娛樂稅法第6條訂定該市娛
    樂稅率為10%，業經基隆市議會第12屆第12次臨時會議審查
    通過。又「基隆市稅捐稽徵處娛樂稅查定稅額標準表」規定
    ，每月每台電腦之娛樂稅率為10%、稅額為200元，設置1至1
    5台內折數100%，16至30台部分折數為80%，31至40台部分折
    數為60%。查上訴人既係依查定課徵之方式核課其代徵娛樂
    稅之業者，被上訴人乃於92年8月4日赴現場訪查，查得現場
    設有40台電腦（詳原處分卷附被上訴人娛樂稅查定及訪查案
    件處理表），並依據上開「基隆市稅捐稽徵處娛樂稅查定稅
    額標準表」規定，核定上訴人92年8月1日至8月8日應納之娛
    樂稅額為1,760元。另經換算結果，上訴人經營之上好資訊
    休閒館每月營業額為66,000元，以一般資訊休閒業之營業常
    態即每月營業25日，每日營業10小時計算，每天約有27台電
    腦提供營業，顯見被上訴人本於其查定課徵之職權，制訂上
    開查定稅額標準表供內部於適用具體個案時之參考，且訂定
    時已將電腦故障、他用等未營業之因素予以考量，尚屬適當
    等由，而認原處分於法並無違誤，訴願決定予以維持，亦無
    不合，上訴人訴請撤銷原處分及訴願決定，為無理由，而駁
    回上訴人在原審之訴。
四、上訴意旨略以：(一)上好資訊休閒館並非出價娛樂之人，不適
    用娛樂稅法第2條第1項第6款、第3條第1項、第7條及財政部
    90年6月6日台財稅第0900453769號函釋規定，原處分核課本
    件娛樂稅，違反上開規定，原判決未予審酌、論述，有判決
    不備理由及違背法令之違法。(二)按拒絕依娛樂稅法第7條規
    定辦理娛樂業設立登記及代徵報繳娛樂稅之手續者，應依同
    法第12條規定論處。且現行法令多如牛毛，稽徵機關應經輔
    導過程而營業者確有抗拒時，始得依同法第12條規定論處。
    被上訴人未依上開法定程序，逕為原處分，顯未依法行政，
    且違反法定處分方式，原判決未予論究，有判決不備理由之
    違法。(三)依娛樂稅法第9條規定，娛樂稅之稽徵係以代徵人
    自動報繳為原則，例外於經營方式特殊或營業規模狹小者，
    始適用查定課徵方式。被上訴人未先核定上好資訊休閒館是
    否屬經營方式特殊或營業規模狹小者，即逕以核定稅額方式
    課徵娛樂稅，明顯違反法定稽徵方式、原則及基隆市娛樂稅
    徵收細則第9條所定法定程式，原判決未依法審酌，當然違
    背法令。又上訴人迄今尚未能完成自動報繳，亦查無自動報
    繳之書表，然觀諸臺北市稅捐稽徵處早自92年4月起即全面
    改按自動報繳方式；依法自動報繳係義務，亦是權利，本院
    應匡正被上訴人未依法行政之缺失，使上訴人早日完成依法
    自動報繳之事。(四)抑且娛樂稅法第9條所定「經營方式特殊
    或營業規模狹小」，法令欠缺具體認定標準，無從判定，被
    上訴人亦無法提證，故原處分無法定之查定方式作成。被上
    訴人逕以核定稅額方式作成原處分，限制人民依法自動報繳
    之權利，係屬違法。況原核定、原處分及訴願答辯書均無認
    定該當「經營方式特殊或營業規模狹小」之敘述，顯見原處
    分作成前並未認定上好資訊休閒館符合上開要件。又核定不
    等同於查定，原處分之主文係稱「核定」，可知原處分並非
    以法定之查定方式作成。(五)依基隆市娛樂稅徵收細則第10條
    及財政部72年10月12日台財稅第37219號函釋規定，均係以
    實際營業額為查定基礎，原處分係被上訴人逕以推論估計營
    業額方式自行核定稅基，顯不合法。原判決未詳加斟酌其合
    法性，亦屬判決違背法令。(六)上好資訊休閒館未依娛樂稅法
    第7條規定辦理成為娛樂稅代徵人，亦未經被上訴人核准為
    合法代徵人。縱令具備代徵人之資格，惟如代徵人不為代徵
    ，依法僅能依同法第14條規定論處，不能以原處分變相替代
    ，原處分顯不合法。
五、本院查：經核上開上訴意旨，多為原判決已於理由敘明不採
    ，上訴人僅係執詞指摘原處分有何違法之處，或原判決有何
    違背法令或不備理由之違法，惟就原判決有何援用行政命令
    牴觸法律，或原判決就同類事件所表示之法律見解與其他高
    等行政法院或本院如何之見解互相牴觸，有由本院統一法律
    上見解或確認其見解，或其他涉及之法律問題意義重大，而
    有由本院加以闡釋之必要情形，則無一語提及，尚難認本件
    有所涉及之法律見解具原則性之情事，揆諸首揭規定，自不
    應許可，本件上訴難謂合法，應予駁回。
六、依行政訴訟法第249條第1項前段、第104條、民事訴訟法第9
    5條、第78條，裁定如主文。
中　　華　　民　　國　　96　　年　　7　　 月　　27　　日
                  第五庭審判長法  官　林　茂　權
                              法  官  劉  介  中
                              法  官  鄭　忠　仁
                              法  官　黃　本　仁
                              法  官　吳　東　都
以  上  正  本  證  明  與  原  本  無  異
中　　華　　民　　國　　96　　年　　7　　 月　　27　　日
　　　　　　　　　　　　　　　書記官　莊　俊　亨
